臺灣桃園地方法院刑事判決　　　　　　　　　　　　九十三年度易字第一○四四號
　　公　訴　人　臺灣桃園地方法院檢察署檢察官
　　被　　　告　甲○○
　　　　　　　　（現於臺灣桃園看守所羈押中）
右列被告因恐嚇取財案件，經檢察官提起公訴（九十三年度偵字第一四三七六號），
本院判決如左：
    主  文
甲○○意圖為自己不法之所有，以恐嚇使人將第三人之物交付，處有期徒刑陸月，如
易科罰金，以參佰元折算壹日。扣案之水果刀壹支沒收。
    事  實
一、甲○○為無業遊民，因饑餓難耐，竟意圖為自己不法之所有，於民國九十三年九
    月十一日上午十時零六分許，右手持其所有長約十六．四公分單面開鋒、尖端銳
    利之水果刀一支（刀柄為紅色、長約八．三公分，刀刃長約八．一公分），左手
    插在褲子口袋內，目露兇光進入桃園縣平鎮市鎮四百八十九號之統一
    超商，以此現實危害之舉動，通知店內之店長丙○○及另一名年紀為二十六歲之
    自該冰箱內取出價值新臺幣（下同）六十元之便當一個，逕自食用該便當，該店
    之店長丙○○及前述女店員見狀，因而心生畏佈，然丙○○基於店長之職責，乃
    鼓起勇氣趨前向甲○○表示請其先結帳，甲○○未予回應，仍繼續食用便當，丙○○便出手欲將便當取回，惟遭甲○○以右手擋掉，丙○○接著問甲○○是否會
    付錢，甲○○答稱會，是以丙○○即任令甲○○食用前開便當，甲○○吃完便當
    後，並用空便當盒盛裝店內免費提供之關東煮鍋內之湯飲用，詎甲○○喝完湯後
    ，旋將便當盒丟在地上，並面露兇惡之表情，逕自由櫃檯前走出店外，且在店門
    口取出一份報紙丟在地上，復持前開水果刀將停在店門口不詳車號之機車椅墊刺
    破，又用力拉扯店門口公共電話之話筒，接續以此現實惡害之舉動，通知丙○○
    及前開女店員，致使丙○○及該名女店員心生畏懼，被迫不敢向甲○○收取費用
    ，因而將該超商所有之前開便當一個交付予甲○○食用完畢，嗣丙○○待甲○○
    走出店外後，立即打電話報警，約五分鐘後，桃園縣警察局平鎮分局員警乙○○
    據報前往處理，甲○○在前開超商外見員警到場，隨即蹲下將前開水果刀放置於
    地上，乙○○見狀隨即命令甲○○不要動，依法逮捕甲○○，並扣得甲○○所有
    供本件恐嚇取財犯罪所用之水果刀一支。
二、案經桃園縣警察局平鎮分局報請臺灣桃園地方法院檢察署檢察官偵查起訴。
    理  由
一、訊據被告甲○○固不否認於右揭時地至前述統一超商內，食用便當一個及以空便
    當盒盛裝關東煮鍋內之湯飲用後，逕行出店而未付款等情，惟矢口否認有何恐嚇
    取財之犯行，辯稱：伊未手持前開水果刀進入統一超商，水果刀係在左邊褲子口
    袋內，卷內錄影帶翻拍照片伊手中所持之物為打火機，且伊食用便當後，店員有
    問伊有沒有錢，伊就拿出
    未說出，店員應該知道伊的意思，惟店員搖頭，伊就走出去，且因為生氣，所以
    拿報紙丟在地上，故伊在統一超商店內並無持刀恐嚇店員，亦無耀武揚威之動作
    ，後來在店外伊就將水果刀丟掉，而員警是在前述統一超商隔壁撿到前開水果刀
    云云。
二、經查：
（一）被告於右揭時地以右手持扣案之水果刀，左手插在褲子口袋內，目露兇光進入
      前述統一超商，逕行至該店內攝氏十八度之冰箱前，旋將前開水果刀放入口袋
      後，即自該冰箱內取出價值六十元之便當一個，逕自食用該便當，該店之店長
      丙○○見狀，內心雖然害怕，仍鼓起勇氣趨前向被告表示請其先結帳，被告未
      予回應，仍繼續食用便當，丙○○便出手欲將便當取回，惟遭被告以右手擋掉
      ，丙○○接著問被告是否會付錢，被告答稱會，是以丙○○即任令被告食用前
      開便當，被告吃完便當後，又以空便當盒盛裝前開店內免費提供之關東煮鍋內
      之湯飲用，嗣被告喝完湯後，旋將便當盒丟在地上，並面露兇惡之表情，逕自
      櫃檯前走出店外，並在店門口取出一份報紙丟在地上，復持前開水果刀將停在
      店門口不詳車號之機車椅墊刺破，並用力拉扯店門口公共電話之話筒，丙○○
      及前開另一位女店員非常害怕，不敢向被告要錢等節，業據證人丙○○到庭證
      述詳實（見本院九十三年十一月九日審判筆錄），且有被告以右手持扣案之水
      果刀，左手插在褲子口袋內，目露兇光進入前開統一超商，而證人丙○○當時
      正在櫃檯內轉頭目視被告持刀進入之現場照片一幀在卷可稽（見偵卷第一三頁
      ），並有扣案之水果刀一支可資佐證。而扣案之水果刀經本院當庭勘驗，結果
      為：刀柄紅色、長約八．三公分，刀刃長約八．一公分、單面開鋒、尖端銳利
      等情，有本院九十三年十一月九日審判筆錄可佐（見本院卷第四七頁），是前
      開扣案物既為刀刃長約八．一公分、單面開鋒、尖端銳利之水果刀，自足可持
      以傷人，而被告為身高一百七十三公分、體形壯碩之男性，手持前開水果刀目
      露兇光進入統一超商店內，是時該店內僅有店長及店員各一名，均為女性，業
      經證人丙○○證述在卷（見本院卷第四二頁），被告進入店內逕自取用便當，
      店長丙○○向被告表示應先結帳，並出手欲將便當取回，然遭被告以右手擋掉
      ，被告食用便當及自行飲用該店免費提供之湯後，復將便當盒丟在地上，面露
      兇惡之表情，又在店門口取出報紙一份丟在地上，再於出店後，持前開水果刀
      刺破停在店門口不詳車號之機車椅墊，復用力拉扯店門口之公共電話話筒等舉
      動，自足使一般人心生畏怖，且證人丙○○於本院審理時亦證稱：當時伊全身
      發抖，但基於店長之職責，還是要向被告要便當或請被告結帳，嗣被告走出店
      外時，伊與另一名二十六歲之女店員很害怕，不敢上前向被告要錢等語詳盡（
      見本院前開審判筆錄），足認被告以前開現實危害之舉動，通知當時店內之店
      長丙○○及另一名不詳姓名年紀為二十六歲之女店員，致其二人心生畏怖（由
      證人丙○○趨前向被告表示請其結帳及出手欲將便當取回等情觀之，證人丙○○及另一名女店員尚有相當之意思自由，並未達不能抗拒之程度），而將該店
      所有之便當一個交付予被告食用之事實，應堪認定。被告雖辯稱：伊未手持扣
      案水果刀進入前開統一超商店內，卷內錄影帶翻拍照片中伊手持之物為打火機
      云云，惟此部分之事實，除經證人丙○○結證：被告是右手持刀進來，當時伊
      在櫃檯內等語確實外（見本院卷第四二頁），並有被告持刀進入前述統一超商
      之錄影帶翻拍照片一幀在卷可稽（見偵卷第一三頁），由前開翻拍照片中所示
      被告右手所持物品之長度觀察，顯非被告所言伊所持之物係一般便利商店均可
      購得之打火機，且被告嗣後為警查獲時，經警依法搜索其身體所攜帶之物品，
      並未發現有打火機等情，亦據證人即查獲員警乙○○到庭證述屬實（見本院卷
      第四九頁）；再佐以被告於偵查時供承及本院審理時初供：伊進入前開統一超
      商時，係將扣案之水果刀放在一個桶子內云云（見偵卷第二三頁、本院卷第一
      ○頁），嗣於本院審理時改稱：扣案水果刀係放在伊左邊之褲子口袋內，並未
      取出云云，先後供述並不相符，足認被告供稱伊係右手持打火機進入前開統一
      超商，非持水果刀云云，顯屬畏罪卸責之詞，自無採信之餘地。
（二）又被告為四十歲之成年男性（五十三年七月十一日出生），教育程度為國中肄
      業，業據被告供述在卷（見本院卷第五三頁），且其精神正常，並無心神喪失
      及精神耗弱之情形，此由被告於本院數次開庭時，均能正常應對，並可適時為
      其提出有利之辯護自明，是被告顯具備相當之社會經驗，自應知悉至便利商店
      購物應付款之基本常識，然其以前揭足以令人心生畏怖之舉動，逕自食用前述
      統一超商店內之便當後，再接續以上述令人心生畏懼之動作，致使店長丙○○
      及另一名店員不敢向被告要求付款，是其顯有為自己不法所有之意圖，至為明
      顯。復佐以被告迭於警詢、偵查及本院審理時供述伊為無業遊民、乞丐，因饑
      餓難耐始至前開統一超商食用便當等情觀之（見偵卷第六、二三頁、本院卷第
      一○頁），亦足徵被告乃因無工作收入，且饑餓難耐，始以前揭恐嚇舉動，致
      使前揭店長、店員心生畏懼，而將該店所有之便當交付予被告食用。被告就此
      雖辯稱：伊拿出
      出，店員應該知道伊的意思，故伊並無為自己不法所有之意圖云云。惟被告並
      無上開出示
      業據證人丙○○到庭證述如前，是被告前開辯解，要屬事後推卸之詞，亦不足
      採信。
（三）被告另辯稱：伊無持刀恐嚇店員，且無耀武揚威之動作，故伊所為不構成恐嚇
      取財之犯行云云。然刑法第三百四十六條所謂之「恐嚇」，凡一切之言語、舉
      動足以使人生畏懼心者，均包含在內，而該言語或舉動是否足以使他人生畏怖
      心，應依社會一般觀念衡量之，如行為人之言語、舉動，依社會一般觀念，均
      認係惡害之通知，而足以使人生畏佈心者均屬之，最高法院二十二年度上字第
      一三一○號判例、八十四年度台上字第八一三號判決意旨可資參照。是被告縱
      無持刀出言恐嚇店員及耀武揚威之動作，惟其持刀目露兇光進入店內，已足使
      人害怕恐懼，嗣後並在店長丙○○請求其結帳及欲將便當取回時，除以手擋掉
      外，更將空便當盒摔落地面，面露兇惡表情通過櫃檯，並於走出店外之際，逕
      自拿取放置在店門口之報紙一份丟在地上，又於走出店外持刀刺破停放在店門
      口之機車椅墊，復用力拉扯店外公共電話之話筒等舉動，依社會一般觀念，均
      可認係以現實惡害之通知，而足以使人心生畏怖，且證人丙○○已證稱當時伊
      嚇得全身發抖，致被告走出店外時，伊與其他店員不敢向被告要求付款等語，
      已詳如前述，是被告雖無持刀直接出言恐嚇店員，且無持刀揮舞之情形，但其
      所為，已足以使人生畏怖心，自屬恐嚇行為無疑。被告前揭辯稱，亦無足取。
（四）又被告嗣後於前述統一超商店外見員警據報至現場處理時，隨即蹲下將手中之
      水果刀放置於地面一節，業據證人即員警乙○○到庭結證確實（見本院卷第四
      八頁），是被告辯稱：伊於店外將水果刀丟掉，是員警在前述統一超商隔壁撿
      到前開水果刀云云，要屬悖於事實，自不足取。至被告聲請函查其於臺北縣板
      橋市○○○路海山郵局帳戶之明細，證明該帳戶內尚有貧戶津貼之款項云云，
      核與本件恐嚇取財犯罪之構成要件無涉，自無調閱前開帳戶明細之必要，併此
      敘明。
（五）綜右論述，被告所辯均不足採，本件事證明確，被告犯行洵堪認定，應予依法
      論罪科刑。
三、查被告以右手持扣案足可傷人之水果刀，左手插在褲子口袋內，目露兇光進入前
    開統一超商店內，嗣後並在該店店長丙○○請求其結帳及欲將便當取回後，更將
    食用完畢之空便當盒摔落地面，再面露兇惡之表情，自櫃檯前走向店外，並於走
    出店外之際，逕自拿取放置在店門口之報紙一份丟在地上，又於走出店外持刀刺
    破停放在店門口之機車椅墊，復用力拉扯店外公共電話之話筒等現實惡害之舉動
    ，通知該店內之工作人員（包括店長丙○○及另一名年紀為二十六歲之女性店員
    ），使前開人員心生畏怖（前述店長及店員尚有相當之意思自由，未達不能抗拒
    之程度），而將該店所有之便當一個交付予被告食用完畢，核其所為，係犯刑法
    第三百四十六條第一項之恐嚇取財罪。被告先持刀目露兇光進入店內，嗣將空便
    當盒摔落地面，再面露兇惡之表情，又將報紙丟在地上，並持刀刺破機車椅墊，
    再用力拉扯公共電話話筒之行為，均係基於同一恐嚇取財罪犯意下之接續行為，
    應只論以一罪。又其以一行為，同時對前開店長、店員為恐嚇取財之犯行，為同
    種想像競合犯，應從一重之恐嚇取財罪處斷。爰審酌被告正值壯年，四肢健全，
    不思正當工作以自食其力，竟以持刀及前述恐嚇舉動，使統一超商店內之工作人
    員心生畏怖，而交付便當供其食用，且犯後猶一再飾詞狡辯，以圖卸責，難認有
    悔悟之意，原不宜寬縱，惟念被告所得僅為便當一個等一切情狀，從輕量處如主
    文所示之刑，並諭知易科罰金之折算標準，以示懲戒。扣案之水果刀一支，為被
    告所有（見本院卷第五○頁），且係供本件恐嚇取財犯罪所用之物，併依刑法第
    三十八條第一項第二款之規定宣告沒收。
據上論斷，應依刑事訴訟法第二百九十九條第一項前段，刑法第三百四十六條第一項
、第五十五條、第四十一條第一項前段、第三十八條第一項第二款，罰金罰鍰提高標
準條例第一條前段、第二條，判決如主文。
本案經檢察官簡志祥到庭執行職務。
中　　　華　　　民　　　國　　九十三　　年　　 十一 　　月　　二十三　　日
                                臺灣桃園地方法院刑事第八庭
                                    審判長法  官    曾家貽
                                          法  官    陳彥宏
                                          法  官    吳為平
右正本證明與原本無異
如不服本判決書應於送達後十日內向本院提出上訴狀
                                          書記官    賴朱梅
中　　　華　　　民　　　國　　九十三　　年　　  十一　　月　　二十九　　日
附錄論罪科刑法條：
中華民國刑法第三百四十六條
意圖為自己或第三人不法之所有，以恐嚇使人將本人或第三人之物交付者，處六月以
上五年以下有期徒刑，得併科一千元以下罰金。
以前項方法得財產上不法之利益，或使第三人得之者，亦同。
前二項之未遂犯罰之。
